臺灣臺中地方法院刑事判決　　　　　　 100年度訴字第2307號
公　訴　人　臺灣臺中地方法院檢察署檢察官
被　　　告　蔡宗達
上列被告因毒品危害防制條例案件，經檢察官提起公訴（100年
度毒偵字第2049號），被告於本院準備程序中就被訴事實為有罪
之陳述，經本院告知簡式審判程序意旨，並聽取當事人之意見，
經合議庭評議後裁定由受命法官獨任改行簡式審判程序審理，判
決如下：
    主    文
蔡宗達施用第一級毒品，累犯，處有期徒刑拾月。扣案第一級毒
品海洛因壹包（驗餘淨重零點零柒柒公克，含空包裝袋壹只）
，沒收銷燬之。扣案注射針筒壹支沒收之。
    犯罪事實及理由
一、犯罪事實：
    蔡宗達前因施用毒品案件，經送觀察、勒戒後，認有繼續施
    用毒品傾向。經送強制戒治後，於民國88年12月18日停止戒
    治交付保護管束期滿，未經撤銷視為執行完畢，並由臺灣臺
    中地方法院檢察署檢察官以89年度戒毒偵字第14號為不起訴
    處分確定。又再因施用毒品案件，經本院分別以93年度訴字
    第1321號及96年度訴字第1277號判處有期徒刑8 月及10月確
    定，均已執行完畢。復因竊盜案件，經本院以97年度易字第
    1591號判處有期徒刑4 月，於97年7 月25日執行完畢。再因
    施用毒品等案件，經本院以98年度訴字472 號、98年度訴字
    第2684號、98年度訴字第3853號，均分別判處有期徒刑9 月
    確定，其中前2 案定應執行有期徒刑1 年4 月，再與後1 案
    定應執行刑為有期徒刑1 年11月，甫於100 年5 月30日縮刑
    期滿執行完畢出監。詎仍不思悔改，復基於施用第一級毒品
    之犯意，於100 年6 月1 日上午8 時許，在臺中市○○區○
    ○街164 號之早餐店廁所內，以將第一級毒品海洛因加水稀
    釋後置入注射針筒注射之方式，施用第一級毒品海洛因1 次
    。嗣因蔡宗達施用海洛因後即昏倒送醫，經警據報前往處理
    ，在上開廁所內，扣得蔡宗達所遺留之第一級毒品海洛因1
    包( 送驗淨重0.0389公克、驗餘淨重0.0377公克) 及注射針
    筒1 支。
二、證據名稱：
(一)、被告蔡宗達於警詢、偵查中之自白及於本院準備程序、審理
    時之供述。
(二)、職務報告1 紙、臺中市政府警察局第六分局扣押筆錄暨扣押
    物品目錄表1 份、臺中市政府警察局第六分局偵辦毒品案件
    尿液檢體對照表及委驗單各1 份、昕科技股份有限公司100
    年6 月14日報告編號00000000號濫用藥物尿液檢驗報告影本
    1 紙、行政院衛生署草屯療養院100 年6 月20日草療鑑字第
    1000600118號鑑定書影本1 紙。
(三)、蔡宗達涉嫌毒品危害防制條例案現場照片2 張及扣案物照片
    2 張。
(四)、扣案之第一級毒品海洛因1 包( 送驗淨重0.0389公克、驗餘
    淨重0.0377公克) 及注射針筒1 支。
三、按毒品危害防制條例於92年7月9日修正公布，自93年1月9日
    施行，其中第20條、第23條將施用毒品之刑事處遇程序，區
    分為「初犯」及「五年內再犯」、「五年後再犯」。依其立
    法理由之說明：「初犯」，經觀察、勒戒或強制戒治後，應
    為不起訴處分或不付審理之裁定；經觀察、勒戒或強制戒治
    執行完畢釋放後，「五年內再犯」者，因其再犯率甚高，原
    實施之觀察、勒戒及強制戒治既已無法收其實效，爰依法追
    訴或裁定交付審理。至於經觀察、勒戒或強制戒治執行完畢
    釋放後，「五年後再犯」者，前所實施之觀察、勒戒或強制
    戒治已足以遮斷其施用毒品之毒癮，為期自新及協助其斷除
    毒癮，仍適用「初犯」規定，先經觀察、勒戒或強制戒治之
    程序。從而依修正後之規定，僅限於「初犯」及「五年後再
    犯」二種情形，始應先經觀察、勒戒或強制戒治程序。倘被
    告於五年內已再犯施用毒品，經依法追訴處罰，縱其第三次
    （或第三次以上）再度施用毒品之時間，在初犯經觀察、勒
    戒或強制戒治執行完畢釋放五年以後，因與單純之「五年後
    再犯」之情形有別，已不合於「五年後再犯」之例外規定，
    且因已於「五年內再犯」，顯見其再犯率甚高，原實施觀察
    、勒戒或強制戒治，已無法收其實效，即應回歸原則性規定
    ，由檢察官逕行起訴，依該條例第10條處罰（最高法院95年
    5月9日第7次刑事庭會議決定、95年度臺非字第134號裁判意
    旨參照）。查被告蔡宗達前因施用毒品案件，經送觀察、勒
    戒後，認有繼續施用毒品傾向。經送強制戒治後，於民國88
    年12月18日停止戒治交付保護管束期滿執行完畢，並由臺灣
    臺中地方法院檢察署檢察官以89年度戒毒偵字第14號為不起
    訴處分確定。其於5 年內之93年2 月間至93年7 月21日，再
    因施用毒品案件，經本院分別以93年度訴字第1321號及96年
    度訴字第1277號判處有期徒刑8 月及10月確定等情，有臺灣
    高等法院被告前案紀錄表附卷可佐，足見被告在88年12月18
    日強制戒治執行完畢後5 年內，曾再犯施用毒品案件，並經
    法院判刑確定，是被告前次所為之觀察、勒戒及強制戒治治
    療程序，顯未能收到祛除毒癮之實效，參諸首揭說明，被告
    再犯本案施用毒品之犯行，應依法論科。
四、論罪科刑之理由：
(一)、按海洛因係屬於毒品危害防制條例第2 條第2 項第1 款所規
    定之第一級毒品，不得非法施用。查被告蔡宗達於100 年6
    月1 日上午8 時許，在臺中市○○區○○街街164 號早餐店
    廁所內，以將第一級毒品海洛因加水稀釋後置入注射針筒注
    射之方式，施用第一級毒品海洛因1 次，核被告蔡宗達所為
    ，係犯毒品危害防制條例第10條第1 項之施用第一級毒品罪
    。而被告於施用第一級毒品海洛因前持有第一級毒品海洛因
    之低度行為，為施用之高度行為所吸收，不另論罪。
(二)、又被告蔡宗達有如犯罪事實欄所述之前科紀錄，有臺灣高等
    法院被告前案紀錄表1 份附卷可稽，其於受徒刑執行完畢後
    ，5 年以內故意再犯有期徒刑以上之罪，為累犯，應依刑法
    第47條第1 項之規定，加重其刑。
(三)、爰審酌被告前已因施用毒品犯行經觀察勒戒、強制戒治及徒
    刑之執行，竟仍故態復萌，復行施用毒品不輟，無視於毒品
    對於自身健康之戕害及國家對於杜絕毒品犯罪之禁令，惟衡
    酌施用毒品係屬自戕行為，被告犯罪手段尚屬平和，亦未因
    此而危害他人，所生損害尚非鉅大，犯後尚知坦承犯行，暨
    施用毒品者均有相當程度之成癮性及心理依賴，其犯罪心態
    與一般刑事犯罪之本質並不相同，應側重適當之醫學治療及
    心理矯治為宜等一切情狀，量處如主文所示之刑。
五、沒收部分:
    扣案之第一級毒品海洛因1 包（驗餘淨重為0.0377公克），
    經送行政院衛生署草屯療養院鑑定結果含有第一級毒品海洛
    因成分，有行政院衛生署草屯療養院100 年6 月20日草療鑑
    字第1000600118號鑑定書影本1 份在卷可稽，爰依毒品危害
    防制條例第18條第1 項前段規定，沒收銷燬之（盛裝上開毒
    品之包裝袋，以現今所採行之鑑驗方式，包裝袋仍會殘留微
    量毒品而無法將之完全析離，應視為毒品之一部分），而上
    開海洛因經檢驗而耗損部分，既已滅失，自無庸再為沒收銷
    燬之諭知。另扣案之注射針筒1 支，係被告所有且供施用第
    一級毒品海洛因所用之物，業據被告供承在卷，爰依刑法第
    38 條 第1 項第2 款規定，宣告沒收。
六、適用之法條:
(一)、刑事訴訟法第273 條之1 第1 項、第299 條第1 項前段、第
    310 條之2 、第454 條第1 項。
(二)、毒品危害防制條例第10條第1 項、第18條第1 項前段，刑法
    第11條前段、第47條第1 項、第38條第1 項第2 款，判決如
    主文。
七、本案經檢察官楊朝森到庭執行職務。
八、如不服本判決，應於判決送達後10日內，敘述具體理由向本
    院提出上訴狀。
中    華    民    國    100    年    9    月  30    日
                  刑事第六庭  法  官  李立傑
以上正本證明與原本無異
                              書記官  陳怡臻
中    華    民    國    100    年    9    月  30    日
附錄本案論罪科刑法條：
毒品危害防制條例第10條
施用第一級毒品者，處6月以上5年以下有期徒刑。
施用第二級毒品者，處3年以下有期徒刑。